【裁判字號】    89,易,2541
【裁判日期】    891114
【裁判案由】    侵占
【裁判全文】
臺灣板橋地方法院刑事判決                        八十九年度易字第二五四一號
    公  訴  人  臺灣板橋地方法院檢察署檢察官
    被      告  丙○○
    選任辯護人  詹翠華律師
右列被告因侵占案件，經檢察官提起公訴 (八十九年度偵字第九二三六號)，本院判
決如左：
    主  文
丙○○連續意圖為自己不法之所有，而侵占對於業務上所持有之物，處有期徒刑捌月
，緩刑參年。
    事  實
一、丙○○自民國（下同）八十七年十月間某日起至八十九年一月二十八日止，在甲○○經營位於臺北縣五股鄉○○路○段九一號之達鋐電線電纜有限公司（下稱達
    鋐公司）擔任業務員，負責向客戶收取貨款。嗣因丙○○與達鋐公司互有不滿，
    丙○○遂萌生為自己所有之意圖，復基於概括犯意，自八十八年十二月間某日起
    至八十九年一月間某日止，多次於附表所示之地點，向客戶祐晟有限公司（下稱
    祐晟公司）、東佶營造工程有限公司（下稱東佶公司）、登新水電工程有限公司
    （下稱登新公司）及宏雙企業有限公司（下稱宏雙公司）收取給付達鋐公司如附
    表所示之支票，並易持有為所有，未依達鋐公司作業規定，將上開四紙支票全數
    交予達鋐公司會計乙○○，侵吞入己，且將附表編號四宏雙公司開立之支票，委
    託銀行提示後，挪為私用。迨至八十九年二月十八日，丙○○未告知達鋐公司而
    自行離職，經達鋐公司清查後，始知丙○○侵占貨款之犯行。
二、案經達鋐公司訴請臺灣板橋地方法院檢察署檢察官偵查起訴。
    理  由
一、訊據被告丙○○固坦承擔任達鋐公司業務員，並為達鋐公司向附表所示之祐晟公
    司等收取如附表所示之四紙支票，惟其矢口否認有何侵占上開四紙支票之犯行，
    初於檢察官訊問時辯稱：附表編號四宏雙公司開立之支票，因未記載受款人，渠
    因一時弄錯，遂將該支票提示，其餘附表所示之支票，都已交還予公司云云（詳
    參偵查卷第十頁反面八十九年五月二十二日訊問筆錄）；嗣本院調查審理時改稱
    ：因達鋐公司負責人甲○○原應給付渠之每月十萬元薪資，但甲○○積欠渠十萬
    元，於是渠告知甲○○將扣押一紙客戶繳款之支票，希望公司解決欠給薪資的問
    題，不料公司未予處理，於是渠乃將附表編號四宏雙公司開立之支票予以提示，
    作為扣抵公司欠薪之用云云。
（一）、經查，被告在擔任達鋐公司業務員期間，將業務上持有之附表編號四宏雙公
        司開立繳付達鋐公司貨款之支票一紙，提示兌領，供己私用，業據被告供承
        在卷，核與告訴代理人甲○○於偵審中之指訴相符，復有附表編號四支票影
        本一紙附卷可稽，而該支票影本背面並有被告背書之記載，足見被告將宏雙
        公司開立如附表編號四支票一紙提示兌領後私用之自白，應屬可採。而告訴
        代理人甲○○到庭證言：達鋐公司原是每月給付被告薪資十萬元，但因被告
        業績表現不佳，遂於八十九年一月份，告知被告減薪五萬元，被告未曾告知
        要以附表編號四宏雙公司支票抵扣薪資之事等語（詳參本院八十九年十月十
        七日訊問筆錄）；而據被告同日當庭與告訴代理人甲○○對質後自承：八十
        九年一月二十日甲○○將五萬元薪資交與渠，渠亦收受之等語（詳參本院八
        十九年十月十七日訊問筆錄）；再佐以被告庭呈之達鋐公司八十八年十二月
        份及八十九年一月份薪資袋影本，依序記明被告工資為十萬元與五萬元，有
        上開薪資袋影本二件在卷可憑。參諸被告對於渠提示附表編號四宏雙公司開
        立支票理由，前後所述不一；縱使達鋐公司與被告之間，就五萬元薪資債權
        發生爭議，被告擅領宏雙公司開立附表編號四面額高達十二萬七千七百元之
        支票，已逾其應領得之五萬元薪資，顯見被告侵占之犯行甚明。
（二）、又查，達鋐公司會計乙○○於偵查中及本院調查時到庭證言：伊對業務員收
        款後繳回之票據，都會登載於帳冊內，並輸入電腦，因被告自八十九年一月
        間即不假離去，經達鋐公司清查結果，得知被告有如附表所示之四紙支票未
        繳回公司等語（詳參偵查卷第十五頁反面及第十六頁八十九年五月三十日訊
        問筆錄、本院八十九年十月十七日訊問筆錄），核與告訴代理人甲○○之指
        訴相符，復有達鋐公司委請他人代辦聲請臺灣基隆地方法院公示催告程序之
        收據影本一件可稽；且觀之證人乙○○提出之帳冊，並無登載如附表所示四
        紙支票入帳之記載，足見告訴代理人甲○○指訴被告侵占達鋐公司支票之犯
        行屬實。雖證人即祐晟公司負責人丁○○到庭證言：祐晟公司開立給達鋐公
        司之支票，都記載受款人、劃平行線及禁止背書轉讓，記憶中會計小姐未曾
        報告達鋐公司要求支票不記載禁止背書轉讓或平行線等語。且辯護人辯稱：
        被告自八十八年十月份起至八十九年一月止，交回達鋐公司二十三張貨款支
        票，合計金額達三百三十六萬四千一百九十七元，被告復於八十九年二月初
        即將價值八十餘萬元之轎車及行動電話交還公司，又被告家庭經濟狀況良好
        ，有四百六十萬元之定期存款，無不法所有意圖而侵占達鋐公司支票云云。
        惟被告侵占之如附表編號一至三之支票縱使記有受款人、禁止背書轉讓及劃
        平行線，但因被告易持有為所有之犯行，將原應屬達鋐公司所有如附表所示
        之支票侵吞，當無法以其不能逕行提領使用而解免其責；而被侵占財物多寡
        ，對於已成立侵占罪行不生影響，即使被告未侵占八十八年十月份起至八十
        九年一月止為達鋐公司收取之二十三紙支票貨款，或歸還達鋐公司之車輛與
        行動電話，亦無從據此推論被告侵占如附表所示之支票不成立；況被告財務
        狀況，與是否為侵占犯行，未必具有直接關連，從事經濟財產犯罪者，未必
        皆為財務狀況不佳者。是辯護人所辯，未可採信。至被告提出證人乙○○可
        能未將其收取高威運、裕隆電料及桀拓公司開立支票記載入帳冊之質疑，業
        經本院於八十九年十月三十一日令證人乙○○核對帳冊，確已登載，復交由
        被告閱覽，此已載明筆錄。事證明確，被告犯行洵堪認定。
二、按被告將其職務上為達鋐公司收取如附表所示之支票，易持有為所有而侵吞入己
    ，核其所為，係犯刑法第三百三十六條第二項之業務侵占罪。其先後多次犯行，
    時間緊接，所犯為構成要件相同之罪名，顯係基於概括犯反覆為之，應論以連續
    犯之裁判上一罪，並加重其刑。爰審酌被告犯罪動機、目的、手段、對被害人造
    成之損失及犯罪後未能坦承犯行等一切情狀，量處如主文所示之刑。又被告前未
    曾受有期徒刑以上刑之宣告，此有臺灣高等法院檢察署刑案紀錄簡覆表一件附卷
    可佐，其因一時失慮，偶罹刑典，事後已就侵占附表編號四支票一紙部分，已賠
    償達鋐公司，有調解書影本一件可證，其經此刑之宣告後，應知警惕而無再犯之
    虞，本院因認暫不執行其刑為當，予以宣告緩刑三年，以啟自新。
據上論斷，應依刑事訴訟法第二百九十九條第一項前段，刑法第五十六條、第三百三
十六條第二項、第七十四條第一款，罰金罰鍰提高標準條例第一條前段，判決如主文
。
本案經檢察官陳銘祥到庭執行職務
中    華    民    國      八十九      年    十一      月    十四      日
                                      臺灣板橋地方法院刑事第二庭
                                          法  官  高    玉    舜
右正本證明與原本無異。
如不服本判決，應於判決送達後十日內，向本院提出上訴狀。
                                          書記官  田    世    杰
中    華    民    國      八十九      年    十一      月    十五      日
附錄本案論罪科刑法條全文：
中華民國刑法第三百三十六條 (公務公益侵占罪、業務侵占罪)
對於公務上或因公益所持有之物，犯前條第一項之罪者，處一年以上七年以下有期徒
刑，得併科五千元以下罰金。
對於業務上所持有之物，犯前條第一項之罪者，處六月以上五年以下有期徒刑，得併
科三千元以下罰金。
前二項之未遂犯罰之。
附表
┌───┬─────┬────────────┬────────────┐
│編號  │客戶名稱  │  收款地點              │  支票（新臺幣）        │
├───┼─────┼────────────┼────────────┤
│ 一   │祐晟公司  │ 桃園市○○○街二一號│ 祐晟公司簽發，票號ＮＡ │
│      │          │                        │ 0000000、付款人 │
│      │          │                        │ 彰化商業銀行、面額十七 │
│      │          │                        │ 萬二千三百五十五元、票 │
│      │          │                        │ 載發票日為八十九年二月 │
│      │          │                        │ 二十八日之支票一紙。   │
├───┼─────┼────────────┼────────────┤
│ 二   │東佶公司  │ 桃園市○○○街四七號   │ 東佶公司簽發，票號ＡＢ │
│      │          │                        │ 0000000、付款人 │
│      │          │                        │ 第一商業銀行草店尾分行 │
│      │          │                        │ 、面額十一萬三千四百九 │
│      │          │                        │ 十二元、票載發票日為八 │
│      │          │                        │ 十九年二月十五日之支票 │
│      │          │                        │ 一紙。                 │
├───┼─────┼────────────┼────────────┤
│ 三   │登新公司  │ 桃園縣八德市○○街一   │ 登新公司簽發，票號ＡＵ │
│      │          │ 八一巷一一號           │ 0000000、付款人 │
│      │          │                        │ 臺灣中小企業銀行桃園大 │
│      │          │                        │ 湳分行、面額六萬四千九 │
│      │          │                        │ 百九十七元、票載發票日 │
│      │          │                        │ 為八十九年二月二十八日 │
│      │          │                        │ 之支票一紙。           │
├───┼─────┼────────────┼────────────┤
│ 四   │宏雙公司  │ 基隆市○○路二○二號   │ 宏雙公司簽發，票號ＣＡ │
│      │          │                        │ 0000000、付款人 │
│      │          │                        │ 寶島銀行桃園分行，面額 │
│      │          │                        │ 十二萬七千七百元、票載 │
│      │          │    │ 發票為八十九年三月三十 │
│      │          │                        │ 一日之支票一紙。       │
└───┴─────┴────────────┴────────────┘


司法院資訊處製作；財團法人民間司法改革基金會備份。
